臺灣桃園地方法院刑事簡易判決　　　　 94年度桃簡字第700號
聲請人　臺灣桃園地方法院檢察署檢察官
被　告　甲○○（原名陳傅智）
上列被告因偽造文書案件，經檢察官聲請以簡易判決處刑（93年
度偵字第13467 號），本院判決如下：
    主      文
甲○○共同行使偽造私文書，足以生損害於公眾及他人，處有期
徒刑陸月，如易科罰金，以參佰元折算壹日。緩刑參年。
未扣案之「神經內科梁啟源」、「華濟醫院」、「李明憲印」印
章各壹枚、「雇主申請聘僱家庭外籍監護工專用診斷證明書」、
所附巴氏量表、各項特定病症及病情附表上偽造之「神經內科梁
啟源」之印文計拾柒枚、「華濟醫院」之印文計貳枚、「李明憲
」之印文壹枚均沒收。
    事實及理由
一、被告甲○○（原名陳傅智）受其友人陳邱淑娟（業經檢察官
    為不起訴處分）之託，辦理陳邱淑娟之三伯父邱木火（已於
    民國91年09月23日死亡）申請外籍監護工所需之診斷證明書
    。其明知邱木火之身體狀況未達不能自理生活程度，不符合
    行政院勞工委員會所訂雇主申請家庭外籍監護工資格之條件
    ，且明知邱木火於91年01月23日實際並未在華濟醫院掛號應
    診；竟與林宗德（業經另案判處有期徒刑1 年2 月，緩刑5
    年）基於偽造「雇主申請聘僱家庭外籍監護工專用診斷證明
    書」、所附巴氏量表、各項特定病症及病情附表以行使之犯
    意聯絡，於92年01月23日，在嘉義華濟醫院，將陳邱淑娟所
    交付之邱木火身分證及健保卡交予林宗德；林宗德於同日即
    持邱木火之身分證與健保卡，至嘉義某處，交予裴彩旭（另
    案辦理），並與裴彩旭基於偽造「雇主申請聘僱家庭外籍監
    護工專用診斷證明書」、所附巴氏量表、各項特定病症及病
    情附表以行使之犯意聯絡，請裴彩旭負責偽造該等文書。裴
    彩旭遂於同日，在嘉義某地，偽造病患姓名為邱木火，病歷
    號碼：294102號，應診日期91年01月23日，病名：糖尿病、
    高血壓、腎衰竭，醫囑：病人罹患上述疾病，須仰賴他人長
    期照料，各項評分分數，總分30分，醫生評估病症與病情情
    形，製作日期91年01月23日內容之「雇主申請聘僱家庭外籍
    監護工專用診斷證明書」及所附巴氏量表、各項特定病症及
    病情附表各1 份，裴彩旭並將其委由不知情之刻印業者所偽
    造「神經內科梁啟源」、「華濟醫院」、「李明憲印」之印
    章各1 枚，持以蓋在前開「雇主申請聘僱家庭外籍監護工專
    用診斷證明書」、所附巴氏量表、各項特定病症及病情附表
    上，計在「雇主申請聘僱家庭外籍監護工專用診斷證明書」
    上偽造「華濟醫院」之印文1 枚，院長欄偽造「李明憲印」
    之印文1 枚，病名、醫囑、住院情形、科主任、診治醫師等
    欄偽造「神經內科梁啟源」之印文5 枚；在巴氏量表與各項
    特定病症及病情附表上偽造「華濟醫院」之印文1 枚（巴氏
    量表與各項特定病症及病情附表上以騎縫方式各有半枚）、
    偽造「神經內科梁啟源」之印文12枚；而偽造完成醫院為華
    濟醫院，院長為李明憲，科主任與診治醫師為梁啟源名義出
    具之「雇主申請聘僱家庭外籍監護工專用診斷證明書」、所
    附巴氏量表、各項特定病症及病情附表各1 份。偽造完成後
    ，將該偽造之「雇主申請聘僱家庭外籍監護工專用診斷證明
    書」、所附巴氏量表、各項特定病症及病情附表交予林宗德
    ；林宗德於同日，在華濟醫院門口，將之交予甲○○，甲○
    ○即於同日，在桃園縣桃園市○○街11巷5 號7 樓陳邱淑娟
    住處，將之交予不知情之陳邱淑娟。陳邱淑娟又將之交予嘉
    欣國際人力仲介有限公司（下稱嘉欣公司）人員，由該公司
    不知情之林永森於91年02月08日，檢具前揭偽造之診斷證明
    書、所附巴氏量表、各項特定病症及病情附表，持向位於台
    北市○○○路○ 段83號6 至10樓之行政院勞工委員會申請聘
    雇家庭外籍監護工，足以生損害於行政院勞工委員會對於申
    請外勞事項審核與管理之正確性及華濟醫院、李明憲、梁啟
    源等人。經行政院勞工委員會審查人員向華濟醫院查證後始
    知該等文書係偽造，並經法務部調查局桃園縣調查站由陳秋
    淑娟之陳述循線查獲甲○○。案經法務部調查局桃園縣調查
    站移送臺灣桃園地方法院檢察署檢察官偵辦後聲請以簡易判
    決處刑。
二、訊據被告甲○○坦承其有受陳邱淑娟委託，辦理陳邱淑娟之
    伯父邱木火之雇主申請聘僱家庭外籍監護工專用診斷證明書
    ，有到華濟醫院，有拿到診斷證明書，並把診斷證明書交給
    陳邱淑娟等情，惟辯稱：因長庚醫院要看診3 個月才要開診
    斷證明書，我沒辦法判定是否與林宗德接洽，是綽號阿林之
    人帶邱木火進去看病，診斷證明書是直接寄來的，還是阿林
    直接交給我的，我忘記了云云，否認知情該等文書係偽造及
    有偽造私文書以行使之犯意。惟查被告於調查人員詢問時坦
    承稱：於91年間，我主動向陳邱淑娟表示可代辦邱木火申請
    外籍監護工事宜，因林口長庚醫院醫生表示邱木火尚未達開
    立雇主申請聘僱家庭外籍監護工專用診斷證明書之標準，並
    未開立，數日後我至華濟醫院與林宗德會合等情；其於警詢
    時陳稱：我有交付陳邱淑娟1 份邱木火之華濟醫院名義所開
    立之雇主申請聘僱家庭外籍監護工專用診斷證明書，我主動
    幫陳邱淑娟辦理，因在長庚醫院辦不下來，該紙診斷證明書
    係林宗德幫我辦的，陳邱淑娟有拿邱木火之身分證及健保卡
    給我，我有拿邱木火之身分證及健保卡給林宗德等情，其於
    檢察官訊問時供稱：其有幫陳邱淑娟辦理邱木火之雇主申請
    聘僱家庭外籍監護工專用診斷證明書，當時因長庚醫院表示
    邱木火尚未達到不能自理生活程度，未達開立診斷證明書之
    標準，後來請林宗德幫忙，其即至嘉義華濟醫院，其在華濟
    醫院門口等，一個多小時後，事情處理好，我即回桃園，將
    相關文件交給陳邱淑娟等情；而林宗德於檢察官訊問時供承
    ：當時被告和我聯絡，我請被告到嘉義華濟醫院，後續事宜
    都是裴採續處理等情；裴彩旭於檢察官訊問時供稱：林宗德
    知道該診斷證明書係偽造的，林宗德在病人資格不符巴士量
    表評分時，就把病人的健保卡、身分證影本交給我，讓我幫
    他偽造診斷證明，我不認識被告及邱木火，也沒有去嘉義華
    濟醫院等情；陳邱淑娟於調查人員詢問陳稱：邱木火是我三
    伯父，因行動不便，要我幫他申請外籍監護工，我請友人即
    被告幫我辦，因長庚醫院無法開立，被告就帶邱木火到其他
    醫院開立，開立好診斷證明書就交給我，我就交給嘉欣公司
    辦理引進外籍監護工，前開診斷證明書系被告交給我的等情
    ，其於警詢時供稱：於91年間，被告帶我伯父邱木火去長庚
    醫院，因長庚醫院不開診斷證明，隨即帶往另一家醫院，當
    天被告回來我家時，我才知道是華濟醫院開立的，我即聯絡
    嘉欣公司派員過來拿診斷證明書辦理申請，該診斷證明書係
    被告交給我的等情，其於本院訊問時陳稱：長庚醫院沒有開
    診斷證明書，被告說要去嘉義華濟醫院看看，當天就回來，
    回來時被告就把全部資料及診斷證明書給我，我交給嘉欣公
    司辦理申請等情；而嘉欣公司代為送件申請辦理外籍監護工
    之情形，並據嘉欣公司負責人王源河於調查人員詢問及檢察
    官訊問時陳述甚詳；並有雇主聘僱外籍勞工申請表、雇主申
    請聘僱家庭外籍監護工專用診斷證明書、所附巴氏量表、各
    項特定病症及病情附表等影本各1 件在卷可稽；且經華濟醫
    院函敘：該診斷證明書非該院開具，邱木火非該院就診之患
    者，該院並無邱木火就診紀錄等情甚明，有該院92年12月12
    日華（業）字第92121202號函影本可據。關於偽造該診斷證
    明書之日期，被告於調查人員詢問時稱係91年間某日等情，
    陳邱淑娟於調查人員詢問時係91年初某日等情，而該偽造之
    診斷證明書上之應診日期及製作日期均載為91年01月23日，
    嘉欣公司則係於91年02月08日送件申請，亦係在該製作日期
    之後，邱木火則於91年09月23日死亡，有戶籍謄本1 份可憑
    ；足認該偽造診斷證明書所載應診日期與製作日期之91年01
    月23日，即係裴彩旭偽造該私文書之日期。又依前開說明被
    告係於南下嘉義華濟醫院與林宗德會合當日，將邱木火之身
    分證與健保卡交予林宗德，再由林宗德於同日持交裴彩旭偽
    造上開私文書後，於同日即交由林宗德持交在華濟醫院門口
    等候之被告，被告並於同日返回桃園持以交付陳邱淑娟，該
    等過程均係91年01月23日所為。又財團法人長庚紀念醫院林
    口分院94年05月25日長庚院法字第0349號函復稱：病患邱木
    火（病歷號碼0000000 號），依病歷記載，於91年01月至同
    年02月間，並無至該院就診之紀錄等情；又依被告前開於調
    查人員詢問、警詢、檢察官訊問時所述及陳邱淑娟於調查人
    員訊問及警詢所述，足認被告已先知悉邱木火尚未達到不能
    自理生活程度，不符開立雇主申請聘僱家庭外籍監護工專用
    診斷證明書之標準，無法在長庚醫院申請開立該項診斷證明
    書，且並未於91年01月間帶邱木火前往長庚醫院就診；並曾
    電話通知陳邱淑娟在長庚醫院無法申辦診斷證明書之情。被
    告前開所辯因長庚醫院要看診三個月才要開診斷證明書云云
    ，顯非可取。而依前開被告於調查人員訊問、警詢、檢察官
    訊問所陳、林宗德、裴彩旭於檢察官訊問所陳及陳邱淑娟於
    調查人員詢問、警詢及本院訊問所陳，足認陳邱淑娟有將邱
    木火之身分證及健保卡交予被告，被告於91年01月23日南下
    嘉義，將邱木火之身分證及健保卡交予林宗德，林宗德再轉
    交予裴彩旭偽造上開私文書後，由林宗德持該偽造之私文書
    交予被告持回交予不知情之陳邱淑娟。被告顯係明知邱木火
    資格不符，而與林宗德接洽，並南下將邱木火之身分證與健
    保卡持交林宗德，再由林宗德將之交予裴彩旭偽造前開私文
    書。被告前開所辯其沒辦法判定是否與林宗德接洽云云，亦
    與實情不合，不足採信。又被告南下嘉義時，並未帶邱木火
    前往華濟醫院掛號看診，此有上開華濟醫院函敘情形可據；
    被告於調查人員訊問時雖稱：我帶邱木火至華濟醫院，由我
    替邱木火掛號，再由林宗德旁之男子帶邱木火至診間看診云
    云，於本院訊問時所辯：是綽號阿林之人帶邱木火進去看病
    云云，均與事實不合，無足採信。又被告於檢察官訊問時所
    稱：我即回桃園將相關文件交給陳邱淑娟等情，核與陳邱淑
    娟於警詢及本院訊問時所稱被告係於當日將該診斷證明書等
    資料交伊之情相符，該偽造之診斷證明書係被告於當日交予
    陳邱淑娟者甚明，被告前開所辯：診斷證明書是直接寄來的
    ，還是阿林直接交給我，我忘記了云云，亦不可信。綜上所
    述，被告已知悉邱木火之病情，不符申請外籍監護工之標準
    ，無法開立診斷證明書，且於91年01月間並未實際帶邱木火
    前往長庚醫院就診，亦未帶邱木火至華濟醫院掛號看診，而
    係逕自將邱木火之身分證、健保卡交予林宗德轉交裴彩旭偽
    造上開私文書之方式，取得該偽造診斷證明書、巴氏量表及
    各項特定病症及病情附附表，足認被告與林宗德間及林宗德
    與裴彩旭間，就前開犯行有犯意之聯絡，而由裴彩旭實施偽
    造私文書之行為，再利用不知情之嘉欣公司人員持以行使等
    情甚明。被告偽造上開私文書以行使，足以影響行政院勞工
    委員會對於申請外勞事項審核與管理之正確性，並足以使華
    濟醫院、李明憲、梁啟源等人無辜擔負該等私文書內容登載
    不實之法律責任，自足以生損害於公眾及他人。事證明確，
    被告犯行堪以認定。
三、查醫院、醫師出具之「雇主申請聘僱家庭外籍監護工專用診
    斷證明書」及所附巴氏量表、各項特定病症及病情附表，係
    以文字為一定用意之意思表示，且以書面為之，係屬文書，
    其屬私立醫院名義者，則為私文書。核被告所為，係犯刑法
    第二百十六條、第二百十條之行使偽造私文書罪。被告與林
    宗德、裴彩旭間，就上開犯行，有犯意之聯絡，由裴彩旭實
    施偽造私文書行為，再利用不知情之嘉欣公司人員提出申請
    以行使，為共同正犯。就利用不知情之刻印業者偽刻印章，
    及利用不知情之嘉欣公司人員提出申請以行使偽造之私文書
    部分，為間接正犯。其偽造印章係偽造印文之前階段行為，
    而偽造印文係偽造私文書之部分行為，均不另論罪。其偽造
    私文書之低度行為，為行使偽造私文書之高度行為所吸收，
    亦不另論罪。被告一行使偽造私文書行為而侵害上開數法益
    ，係一行為觸犯數罪名，為想像競合犯，應從一重處斷。爰
    審酌被告受友人陳邱淑娟委託辦理陳邱淑娟之三伯父邱木火
    診斷證明書之申請，明知邱木火之病情不符聲請外籍家庭監
    護工之要件，竟偽造上開私文書以行使，對於主管機關及上
    開被偽造之華濟醫院與李明憲、梁啟源等名義人所生危害非
    輕，及其犯罪後為前開部分犯情之自白，態度尚佳，與其素
    行情形等一切情狀，量處如主文所示之刑，並諭知易科罰金
    之折算標準，以示懲儆。被告前未曾受有期徒刑以上刑之宣
    告，有台灣桃園地方法院檢察署刑案資料查註紀錄表、台灣
    高等法院被告前案紀錄表各1 份存卷足參；其係受友人之託
    申請邱木火之診斷證明書，因邱木火身體狀況尚不合申請外
    籍監護工條件，竟以上開方式偽造私文書以行使而犯本罪，
    犯後為前開部分自白，非無悔意，經此刑之宣告，當知所警
    惕，信無再犯之虞，本院因認其所宣告之刑以暫不執行為適
    當，併諭知緩刑3 年，以啟自新。偽造之「神經內科梁啟源
    」、「華濟醫院」、「李明憲印」等印章各一枚均係偽造之
    印章；「雇主申請聘僱家庭外籍監護工專用診斷證明書」、
    所附巴氏量表、各項特定病症及病情附表上偽造之「神經內
    科梁啟源」之印文計17枚、「華濟醫院」之印文計2 枚、（
    其中「雇主申請聘僱家庭外籍監護工專用診斷證明書」上1
    枚，巴氏量表與各項特定病症及病情附表上以騎縫方式各有
    半枚）、「李明憲印」之印文1 枚，則係屬偽造之印文；以
    上印章、印文雖均未扣案，惟並無證據足資證明已滅失不存
    在，均應依刑法第二百十九條之規定宣告沒收。至上開偽造
    之「雇主申請聘僱家庭外籍監護工專用診斷證明書」、所附
    巴氏量表、各項特定病症及病情附表各1 份，均已於申請時
    交付予行政院勞工委員會行使，已非屬被告或共同正犯所有
    ，不得宣告沒收，併此敘明。
四、據上論斷，應依刑事訴訟法第四百四十九條第一項前段、第
    四百五十條第一項，刑法第二十八條、第二百十六條、第二
    百十條、第五十五條、第四十一條第一項前段、第七十四條
    第一款、第二百十九條，罰金罰鍰提高標準條例第二條，判
    決如主文。
五、如不服本判決，應於判決送達後10日內，向本院提出上訴狀
    （應附繕本），上訴於本院合議庭。
中　　華　　民　　國　　94　　年　　8 　　月　　25　　日
                        臺灣桃園地方法院刑事第三庭
                            法  官  謝  順  輝
以上正本證明與原本無異。
如不服本判決，應於判決送達後10日內，向本院提出上訴狀（應
附繕本），上訴於本院合議庭。
                            書記官  洪　明　媚
中　　華　　民　　國　　94　　年　　8 　　月　　25　　日
附錄論罪科刑法條：
刑法第二百十條：
偽造、變造私文書，足以生損害於公眾或他人者，處五年以下有
期徒刑。
刑法第二百十六條
行使第二百十條至第二百十五條之文書者，依偽造、變造文書或
登載不實事項或使登載不實事項之規定處斷。
（註：本件主文所諭知之有期徒刑如易科罰金之折算標準，係以
銀元為單位，1 銀元折算新台幣3 元。）
